【裁判字號】    99,訴,1474
【裁判日期】    990729
【裁判案由】    大陸人民條例等
【裁判全文】
臺灣板橋地方法院刑事判決              99年度訴字第1474號
公  訴  人  台灣板橋地方法院檢察署檢察官
被      告  甲○○
指定辯護人  本院公設辯護人吳天明
上列被告因違反台灣地區與大陸地區人民關係條例等案件，經檢
察官提起公訴（99年度偵字第1392號），本院判決如下：
    主      文
甲○○共同意圖營利而違反不得使大陸地區人民非法進入台灣地
區之規定，處有期徒刑壹年柒月，緩刑肆年。
被訴使公務員登載不實部分無罪。
    事      實
一、甲○○明知其與大陸地區人民邱玲燕並無結婚之真意，竟與
    某真實年籍、姓名不詳之台灣地區成年人士（係邱玲燕所屬
    之應召集團成員），共同基於意圖營利而使大陸地區人民非
    法進入台灣地區之犯意聯絡，由該人士約定給予甲○○新台
    幣（下同）六萬元之人頭老公費，並為甲○○代辦護照、台
    胞證，甲○○即於民國98年6 月4 日前往大陸地區，於98年
    6 月8 日在大陸地區武漢市與邱玲燕辦理假結婚登記，取得
    該市核發之結婚公證書，並於98年7 月15日取得財團法人海
    峽交流基金會認證證明書。甲○○在大陸地區辦畢形式上之
    結婚手續後，旋即返台，於98年7 月15日持前開公證書、結
    婚證明書，以邱玲燕申請來台探親受託人之名義，據以填載
    「大陸地區人民進入台灣地區旅行證申請書」，向入出國及
    移民署以探親名義，申辦邱玲燕入境台灣地區之旅行證；經
    入出國及移民署人員於實質審查後，核發中華民國台灣地區
    旅行證，使甲○○得以形式上合法之探親名義非法入境台灣
    地區。邱玲燕遂於98年10月25日持上開旅行證非法進入台灣
    地區。嗣邱玲燕由所屬應召集團安排性交易，於98年12月22
    日為警查獲，始循線查悉上情。
二、案經台北縣政府警察局新莊分局報告台灣板橋地方法院檢察
    署檢察官偵查起訴。
    理      由
壹、有罪部分：
  一、本案認定犯罪事實所用之證據，經檢察官、被告甲○○、
      辯護人於本院審理時同意將該等證據資料列為證據調查，
      本院審酌上開證據資料作成時之情況，並無不適當之情形
      ，且證據力並未明顯偏低，依刑事訴訟法第159 條之5 第
      1 項規定，均應具有證據能力。
  二、上揭事實，業據被告於本院審理時坦承不諱，並經證人邱
      玲燕、乙○○、彭威霖等人於警詢及偵查時證述屬實，復
      有入出境紀錄查詢資料、大陸地區人民入出台灣地區申請
      書、保證書、海基會證明書、大陸地區結婚公證書等件在
      卷可稽，足證被告自白核與事實相符，堪予採信。本案事
      證明確，被告犯行，洵堪認定。
  三、按台灣地區與大陸地區人民關係條例第79條處罰違反同條
      例第15條第1 款所定，使大陸地區人民非法進入台灣地區
      罪，凡非經合法手續進入者，皆包含之，使大陸地區人民
      以假結婚真入境之脫法方式，進入台灣地區，即該當此罪
      （最高法院92年度台上字第40號判決意旨參照）。故核被
      告所為，係犯台灣地區與大陸地區人民關係條例第79條第
      2 項之圖利違反不得使大陸地區人民非法進入台灣地區規
      定罪。被告與邱玲燕所屬之應召集團成員間，就上開犯行
      ，有犯意聯絡及行為分擔，為共同正犯。審酌被告雖收受
      人頭老公費用，而有意圖營利使大陸地區人民非法進入台
      灣地區，惟其所得僅有六萬元，情節非重，對社會之危害
      非鉅；於查獲後雖於警詢及偵查中否認犯行，然於本院審
      理時已自白犯罪，足證其尚具悔意。審酌以上諸情，堪認
      其犯罪情狀實有值得憫恕之處，若科以法定最輕刑度三年
      以上有期徒刑，猶嫌過重，有傷一般國民對法律之情感，
      爰依刑法第59條規定，酌量減輕其刑。
  四、爰審酌被告之素行、智識程度，犯罪之動機、利用假結婚
      之不法手段，規避相關法令就大陸地區人民入境之管制，
      對於台灣地區入境管制、就業市場及治安之影響，及犯罪
      後坦承犯行，態度尚屬良好等一切情狀，量處如主文所示
      之刑，以示懲儆。
  五、末查被告之素行良好，前未曾因故意犯罪受有期徒刑以上
      刑之宣告，有台灣高等法院被告前案紀錄表在卷可稽，其
      因一時失慮，致罹刑典，事後已坦承犯行，深具悔意，並
      參酌被告於本案案發後有前往宜蘭靖廬探視邱玲燕，並匯
      回部分款項供邱玲燕於收容時充當零用金，堪信其本性尚
      佳，經此偵審程序及刑之宣告後，應知警惕，信無再犯之
      虞，本院因認其所宣告之刑以暫不執行為當，爰依刑法第
      74條第1 項第1 款規定，併予宣告緩刑四年，以啟自新。
貳、無罪部分：
  一、公訴意旨另以：被告與邱玲燕共同基於使公務員登載不實
      之犯意聯絡，由被告持大陸地區核發之結婚公證書、海基
      會認證之證明書，向內政部入出國及移民署入出境管理局
      申請讓邱玲燕入境台灣，致該局誤發給邱玲燕中華民國台
      灣地區入出境許可證，准邱玲燕入境台灣。因認被告此部
      分之犯行涉犯刑法第214 條之使公務員登載不實罪嫌云云
      。
  二、按犯罪事實應依證據認定之，無證據不得認定犯罪事實；
      又不能證明被告犯罪者，應諭知無罪之判決，刑事訴訟法
      第154 條第2 項、第301 條第1 項分別定有明文。次按刑
      事訴訟法第161 條已於91年2 月8 日修正公布，其第1 項
      規定：檢察官就被告犯罪事實，應負舉證責任，並指出證
      明之方法。因此，檢察官對於起訴之犯罪事實，應負提出
      證據及說服之實質舉證責任。倘其所提出之證據，不足為
      被告有罪之積極證明，或其指出證明之方法，無從說服法
      院以形成被告有罪之心證，基於無罪推定之原則，自應為
      被告無罪判決之諭知（最高法院92年台上字第128 號判例
      意旨參照）。
  三、本件公訴人認被告涉犯上開罪嫌，無非係以此部分事實，
      有入出境紀錄查詢資料、大陸地區人民入出台灣地區申請
      書、保證書、海基會證明書、大陸地區結婚公證書等件附
      卷可稽，為其論據。
  四、按刑法第214 條所謂使公務員登載不實事項於公文書罪，
      須一經他人之聲明或申報，公務員即有登載之義務，並依
      其所為之聲明或申報予以登載，而屬不實之事項者，始足
      構成，若其所為聲明或申報，公務員尚須為實質之審查，
      以判斷其真實與否，始得為一定之記載者，即非本罪所稱
      之使公務員登載不實（最高法院73年台上字第1710號判例
      意旨參照）。
  五、本院查：
  （一）查內政部入出國及移民署受理大陸地區人民申請進入台
        灣地區團聚、居留或定居案件時，應依大陸地區人民申
        請進入台灣地區面談管理辦法對申請人實施面談。申請
        人如有台灣地區配偶或親屬者；必要時，其台灣地區配
        偶或親屬亦應接受訪談。入出國及移民署受理大陸地區
        人民申請進入台灣地區團聚、居留或定居案件時，應於
        受理申請後一個月內，訪查申請人之台灣地區配偶或親
        屬之家庭、身心、經濟等狀況，供作為審核申請案之依
        據。申請人之台灣地區配偶或親屬在台灣地區者，經審
        認有進行訪談之必要時，入出國及移民署應以書面通知
        其台灣地區配偶或親屬接受訪談。申請人及台灣地區配
        偶或親屬接受面（訪）談時，應備下列文件：（一）面
        （訪）談通知書。但受理申請當時面談或於國境線上面
        談者，免附。（二）身分證明文件。（三）其他佐證資
        料。大陸地區人民有下列情形之一者，其申請案不予許
        可；已許可者，應撤銷或廢止其許可：（一）無正當理
        由拒絕接受或未通過面談。（二）申請人、依親對象無
        同居之事實或說詞有重大瑕疵。（三）面談時發現疑似
        有串證之虞，不聽制止。（四）無積極事證足認其婚姻
        為真實。（五）經查有影響國家安全、社會安定之虞，
        大陸地區人民申請進入臺灣地區面談管理辦法第3 條、
        第4 條、第6 條、第14條分別定有明文。
  （二）是大陸地區人民申請來台，入出國及移民署承辦公務員
        須踐行面談之實質審核，並非一經申請人申請，即有登
        載之義務，該管公務員尚須為實質之審查，以判斷其真
        實與否，始得為一定之記載者，故本案被告雖有向入出
        國及移民署申請讓邱玲燕入境台灣，惟此須經該署承辦
        公務員面談及實質審查，依前開說明，自難據此即認被
        告確有與邱玲燕共同使公務員登載不實之犯行。
  六、綜上所述，檢察官所舉之證據，不足證明被告確有與邱玲
      燕共同使公務員登載不實犯行，復查無其他積極證據足證
      被告確有如公訴意旨所指之上開犯行，揆諸首揭說明，自
      應諭知被告此部分無罪之判決。
據上論斷，應依刑事訴訟法第299 條第1 項前段、第301 條第1
項，台灣地區與大陸地區人民關係條例第15條第1 款、第79條第
2 項，刑法第11條前段、第28條、第59條、第74條第1 項第1 款
，判決如主文。
本案經檢察官馮君傑到庭執行職務。
中    華    民    國    99    年    7     月    29    日

            刑事第17庭  審判長法  官  曾正耀

                              法  官  張兆光

                              法  官  林鈺琅
以上正本證明與原本無異。
如不服本判決，應於收受送達後10日內，向本院提出上訴狀，並
應敘述具體理由；其未敘述上訴理由者，應於上訴期間屆滿後20
日內，向本院補提理由書（均須按他造當事人之人數附繕本），
「切勿逕送上級法院」。
                              書記官  鍾惠萍
中    華    民    國    99    年    7     月    29    日
附錄本案論罪科刑法條全文：
台灣地區與大陸地區人民關係條例第15條：
  下列行為不得為之：
  一、使大陸地區人民非法進入台灣地區。
  二、明知台灣地區人民未經許可，而招攬使之進入大陸地區。
  三、使大陸地區人民在台灣地區從事未經許可或與許可目的不
      符之活動。
  四、僱用或留用大陸地區人民在台灣地區從事未經許可或與許
      可範圍不符之工作。
  五、居間介紹他人為前款之行為。
台灣地區與大陸地區人民關係條例第79條：
  違反第十五條第一款規定者，處一年以上七年以下有期徒刑，
  得併科新台幣一百萬元以下罰金。
  意圖營利而犯前項之罪者，處三年以上十年以下有期徒刑，得
  併科新台幣五百萬元以下罰金。
  前二項之首謀者，處五年以上有期徒刑，得併科新台幣一千萬
  元以下罰金。
  前三項之未遂犯罰之。

司法院資訊處製作；財團法人民間司法改革基金會備份。
